【裁判字號】    89,上易,316
【裁判日期】    890314
【裁判案由】    傷害
【裁判全文】
臺灣高等法院臺南分院刑事判決              八十九年度上易字第三一六號   Ｃ
      上  訴  人
      即  被  告  甲  ○  ○
右上訴人因傷害案件，不服臺灣臺南地方法院八十八年度易字第二三二四號中華民國
八十八年十二月二十日第一審判決（起訴案號：臺灣臺南地方法院檢察署八十八年度
偵字第八三三六號），提起上訴，本院判決如左：
      主      文
上訴駁回。
      事      實
甲○○為府城無線計程車司機，於民國（下同）八十八年六月二十九日下午五時三十
分許，駕駛車牌ＰＮ─六五五號計程車，自臺南市○○路○段右轉進入樹林街朝南門
路方向行駛，適前方乙○○駕駛車牌Ｊ三─二０九八號自小客車後載五歲女兒陳禹安
，由路邊駛出往前行，甲○○原欲由對向車道超越乙○○車輛，因乙○○加速致甲○
○無法超越，引起甲○○不悅，乃車行至南門路岔路口前，基於普通傷害之犯意，手
持瓦斯噴霧劑，下車質問乙○○為何不讓其超車，乙○○搖下車窗解釋，然甲○○仍
感不滿，即持該瓦斯噴霧劑噴向乙○○臉部，致乙○○雙眼受有角結膜化學藥物灼傷
、結膜炎之傷害。案經乙○○訴請台灣台南地方法院檢察署檢察官偵查起訴。
      理      由
一、訊據上訴人即被告甲○○，固不諱言有於右揭時地，與告訴人乙○○為超車事，
    下車質問告訴人為何不讓其超車之事實；惟矢口否認有何傷害之犯行，並辯稱其
    未手持瓦斯噴霧劑噴向告訴人云云。然查被告如何為右揭傷害之犯罪事實，已迭
    據告訴人先後在歷次偵審中指訴綦詳，並有謝眼科診所所出具之診斷證明書及病
    歷表各一紙，附於偵查卷足稽。且告訴人被噴傷後，曾至台南市警察局刑警隊報
    案，告知警員伊被一輛計程車司機，以瓦斯噴霧劑噴傷眼睛，及該計程車之車牌
    號碼，警員當時亦目睹告訴人眼睛發紅流淚，並據以查知該計程車即係被告所駕
    駛等情，亦據證人即警員黃玉璋、邵珮茂二人，在原審一致證述屬實。復參以被
    告亦自承確有於右揭時地與告訴人發生超車糾紛，並自行下車趨前質問告訴人，
    及上開診斷證明書載明告訴人雙眼受有角結膜化學藥物灼傷各節，衡情苟非被告
    所傷，告訴人與被告素不相識，實無自毀身體最脆弱之眼睛部位，以圖誣指被告
    之理，益足認告訴人之指訴，核屬實情。至證人即告訴人之女陳禹安，在原審雖
    初稱：被告並非噴傷告訴人之人云云；惟因當日與告訴人發生停車糾紛者係被告
    ，當場並無他人，已有如前述，是該證詞之真實性已非無可疑，且該證人嗣在原
    審亦改稱：告訴人被噴傷時，伊受驚嚇，未看清楚該人（按即下手傷人者）長相
    云云在卷，按該證人係八十三年六月二十二日生，距案發時僅係年為五歲之幼女
    ，恆諸事理，事未深膽量甚微，案發過程復極短暫，於猝睹乃父即告訴人與被
    告發生糾紛而被噴傷之際，因受驚嚇過度，不敢直接目睹下手者臉部，致未能看
    清楚被告之容貌，尚合經驗法則，從而應以第二次之證詞較符常理，尚難輕以該
    證人第一次證詞，而為被告有利之認定。另被告否認謝眼科診所之檢驗結果，求
    另送公立醫院檢查，本院認該診斷敘述已明，核無必要。又被告係於距案發時已
    隔十五日之偵查中，始為檢察官命法警搜車扣得該芳香劑，且其非不得於案發後
    到案前，將該用以犯罪之瓦斯噴霧劑藏匿或丟棄，是亦不得因未查扣得該瓦斯噴
    霧劑，即認被告無告訴人所指之犯行。又被告另指告訴人係法警與上開二警員有
    串通之嫌，及證人陳禹安第二次之證詞係遭告訴人指導所致等情，亦均屬其個人
    臆測之詞，仍不足為其有利之證明。綜上各情觀之，足認被告所辯前詞，要屬畏
    罪卸責之詞，無足取信。本件事證已臻明確，其犯行洵堪認定，應予依法論科。
二、核被告所為，係犯刑法第二百七十七條第一項之傷害罪。原審本於同上之見解，
    適用該法條及刑法第四十一條，罰金罰鍰提高標準條例第一條前段、第二條，並
    審酌被告之素行、犯罪之動機、目的、方法、告訴人所受危害、及其犯後態度等
    一切情狀，對其量處拘役五十日，並諭知如易科罰金以三百元折算一日之標準，
    以示懲儆。經核認事用法並無不合，量刑亦稱妥適。被告上訴意旨，否認犯罪，
    指摘原判決不當，為無理由，應予駁回。至扣案之液體乙瓶，因係法警事後自被
    告車上所查扣之芳香劑，並非供被告犯本罪所用之瓦斯噴霧劑，爰不為沒收之諭
    知。另被告在本院調查時，雖經法官曉諭當庭誠懇向告訴人道歉，獲取告訴人諒
    解表示不予追究後，卻於辯論時仍堅詞否認犯罪，毫無悔改之意，本院審酌其犯
    後態度，認尚不宜施予緩刑，爰不予緩刑諭知，均併此敘明。
三、據上論斷，應依刑事訴訟法第三百六十八條，判決如主文。
本案經檢察官蘇南桓到庭執行職務。
中    華    民    國      八十九      年      三      月      十四      日
                                  臺灣高等法院臺南分院刑事第五庭
                                      審判長法官  楊    省    三
                                            法官  蘇    重    信
                                            法官  林    永    茂
右正本證明與原本無異。
不得上訴。
                                      法院書記官  楊    清    旺
中    華    民    國      八十九      年      三      月     十五       日
附錄法條：
刑法第二百七十七條第一項：傷害人之身體或健康者，處三年以下有期徒刑、拘役或
                          一千元以下罰金。


司法院資訊處製作；財團法人民間司法改革基金會備份。
